【裁判字號】    90,訴,720
【裁判日期】    900601
【裁判案由】    毒品危害防制條例
【裁判全文】
臺灣板橋地方法院刑事判決                            九十年度訴字第七二號
    公  訴  人  臺灣板橋地方法院檢察署檢察官
    被      告  甲○○
右列被告因違反毒品危害防制條例案件，經檢察官提起公訴（九十年度毒偵字第八九
一號、第一四六九號），本院判決如左：
    主  文
甲○○連續施用第一級毒品，累犯，處有期徒刑捌月。扣案之第一級毒品海洛因貳包
（總淨重參點貳捌公克）、內含第一級毒品海洛因殘渣之分裝袋肆個，均沒收銷燬之
。又連續施用第二級毒品，累犯，處有期徒刑伍月。扣案之第二級毒品安非他命伍包
（其中乙包淨重零點陸公克，餘肆包總淨重參點陸公克，合計總淨重肆點壹公克）、
內含第二級毒品安非他命殘渣之分裝袋乙個，均沒收銷燬之。另吸食器乙組沒收之。
應執行有期徒刑壹年。扣案之第一級毒品海洛因貳包（總淨重參點貳捌公克）、內含
第一級毒品海洛因殘渣之分裝袋肆個、第二級毒品安非他命伍包（其中乙包淨重零點
陸公克，餘肆包總淨重參點陸公克，合計總淨重肆點壹公克）、內含第二級毒品安非
他命殘渣之分裝袋乙個，均沒收銷燬之。另吸食器乙組沒收之。
    事  實
一、甲○○曾於民國八十二年十月十九日，因違反肅清煙毒條例案件，經臺灣高等法
    院以八十二年度上訴字第五四○一號判處有期徒刑三年一月確定。又於八十六年
    六月三十日，因違反麻醉藥品管理條例案件，經臺灣臺北地方法院以八十五年度
    易字第五七一三號判處有期徒刑八月，嗣於八十六年八月三十日，經臺灣高等法
    院以八十六年度上易字第五三○○號判決上訴駁回而告確定。上揭二罪接續執行
    ，於八十八年五月五日縮短刑期假釋出監，於八十八年十二月十一日縮刑期滿而
    執行完畢。前因施用第二級毒品案件，經臺灣板橋地方法院檢察署檢察官聲請本
    院於八十八年十月二日，以八十八年度毒聲字第六一○八號裁定送觀察、勒戒後
    ，認有繼續施用毒品傾向，復聲請本院於八十八年十月十八日，以八十八年度毒
    聲字第六五四八號裁定將其送戒治處所施以強制戒治一年，後因成效經評定為合
    格，於八十九年四月二十日，經本院以八十九年度毒聲字第二六七○號裁定停止
    戒治，所餘戒治期間付保護管束，嗣因違反保護管束應遵守事項情節重大，於八
    十九年五月二十五日，經本院以八十九年度毒聲字第三三四○號裁定撤銷保護管
    束，末於八十九年十月二十三日強制戒治期滿，而經臺灣板橋地方法院檢察署檢
    察官於八十九年十一月四日，以八十九年度戒毒偵字第七七二號為不起訴處分確
    定。詎其仍不知悔改，復基於施用第一級毒品海洛因之概括犯意，自前開不起訴
    處分之翌日即八十九年十一月五日起，迄九十年三月二十三日止，連續在臺北縣
    蘆洲市友人住處、臺北縣蘆洲市○○○路二二號租處等地，以將海洛因滲入香煙
    之方式，非法施用第一級毒品海洛因多次。另萌施用第二級毒品安非他命之概括
    犯意，於同一時地，以將安非他命罝於鋁鉑紙上以火燒烤成煙霧狀後吸食之方式
    ，非法施用第二級毒品安非他命多次。嗣先於九十年二月八日十五時三十分許，
    在臺北縣蘆洲市○○街十號前，經警盤查查獲，並在其身上扣得其所有供施用之
    第二級毒品安非他命乙包（淨重○‧六公克），後於同日十五時四十分許，經甲
    ○○帶同員警至其位於臺北縣蘆洲市○○街十號四樓之住處，復扣得其所有供施
    用之第一級毒品海洛因二包（總淨重三‧二八公克）、第二級毒品安非他命四包
    （總淨重三‧五公克）、內含第一級毒品海洛因殘渣之分裝袋四個、其所有供施
    用第二級毒品安非他命所用之吸食器乙組。復於九十年三月二十三日，在臺北縣
    蘆洲市○○路一五○巷巷口，經警臨檢查獲，並在其駕駛車號ＩＶ－三二○五號
    之自用小客車上，查獲其所有供施用內含第二級毒品安非他命殘渣之分裝袋乙包
    ，其他與本案施用無涉而係其供販賣之第一級毒品海洛因九包（總淨重二‧四四
    公克），其所有供販賣所用之分裝袋三包、分裝紙八張、門號00000000
    00號行動電話乙支，販賣第一級毒品海洛因所得之現金新台幣（下同）四百元
    。其本次施用第一級毒品海洛因、第二級毒品安非他命之犯行，經臺灣板橋地方
    法院檢察署檢察官聲請本院於九十年三月二十四日以九十年度毒聲字第一三四九
    號裁定將其送戒治處所施以強制戒治一年，現強制戒治中。
二、案經臺北縣警察局三重分局、內政部警政署基隆港務警察所移送臺灣板橋地方法
    院檢察署檢察官偵查起訴。
    理  由
一、右揭犯罪事實，業據被告甲○○於本院審理時坦承不諱，且被告分別於九十年二
    月九日凌晨三時十二分許、九十年三月二十四日上午六時四十分許，經警採取之
    尿液檢體，經檢驗結果，其尿液中有嗎啡及甲基安非他命陽性反應，亦有臺北縣
    政府衛生局九十年三月二日北衛檢字第一○九五五號尿液煙毒檢驗成績書（附於
    臺灣板橋地方法院檢察署九十年度毒偵字第八九一號偵查卷宗第四三頁）、基隆
    市衛生局基衛六字第三五○五號檢驗成績書各乙紙附卷可稽。此外並有先後於九
    十年二月八日十五時三十分許，在臺北縣蘆洲市○○街十號前，在被告身上查扣
    之第二級毒品安非他命乙包，後於同日十五時四十分許，在臺北縣蘆洲市○○街
    十號四樓，查扣之第一級毒品海洛因二包、第二級毒品安非他命四包、內含第一
    級毒品海洛因殘渣之分裝袋四個、吸食器乙組，復於九十年三月二十三日，在被
    告駕駛車號ＩＶ－三二○五號之自用小客車上，查扣內含第二級毒品安非他命殘
    渣之分裝袋乙包等物扣案可稽。而上開為警查扣之海洛因、安非他命，經臺北縣
    警察局三重分局及法務部調查局檢驗結果，分別有海洛因及甲基安非他之成分，
    海洛因二包，驗後總淨重三‧二八公克，安非他命五包，驗後合計總淨重四‧一
    公克等節，亦經法務部調查局、臺北縣警察局三重分局檢驗無訛，有法務部調查
    局九十年三月十四日（九十）陸（一）字第九○一三六一二四號鑑定通知書、臺
    北縣警察局三重分局查獲涉嫌毒品危害防制條例毒品初步鑑驗報告單各乙紙附卷
    可參（分別附於臺灣板橋地方法院檢察署九十年度毒偵字第八九一頁偵查卷宗第
    四五頁、第十一頁）。再前揭物品均係被告所有供施用之毒品或係供施用第二級
    毒品安非他命所用之物，並經被告於本院審理中供承在卷，從而堪認被告之自白
    核與事實相符，應堪採信。
二、又被告前因施用第二級毒品案件，經臺灣板橋地方法院檢察署檢察官聲請本院於
    八十八年十月二日，以八十八年度毒聲字第六一○八號裁定送觀察、勒戒後，認
    有繼續施用毒品傾向，復聲請本院於八十八年十月十八日，以八十八年度毒聲字
    第六五四八號裁定將其送戒治處所施以強制戒治一年，後因成效經評定為合格，
    於八十九年四月二十日，經本院以八十九年度毒聲字第二六七○號裁定停止戒治
    ，所餘戒治期間付保護管束，嗣因違反保護管束應遵守事項情節重大，於八十九
    年五月二十五日，經本院以八十九年度毒聲字第三三四○號裁定撤銷保護管束，
    末於八十九年十月二十三日保護管束期滿，而經臺灣板橋地方法院檢察署檢察官
    於八十九年十一月四日，以八十九年度戒毒偵字第七七二號為不起訴處分確定等
    情，復有上開不起訴處分書乙份（附於臺灣板橋地方法院檢察署九十年度毒偵字
    第八九一號偵查卷宗第二五頁）、本院八十八年度毒聲字第六一○八號裁定乙份
    及臺灣高等法院被告全國前案紀錄表乙紙在卷可按，其於五年內再犯本件施用第
    一級及第二級毒品犯行，經臺灣板橋地方法院檢察署檢察官聲請本院於九十年三
    月二十四日以九十年度毒聲字第一三四九號裁定將其送戒治處所施以強制戒治一
    年，現強制戒治中乙節，另有卷附之九十年度毒聲字第一三四九號裁定乙紙在卷
    足憑（附於上開偵查卷宗第四九頁），其二犯毒品危害防制條例第十條之罪，應
    堪認定。本件事證明確，應依法論科。
三、按毒品危害防制條例業於八十六年十月三十日經立法院三讀通過，嗣於八十七年
    五月二十日經總統公布，於八十七年五月二十二日零時起生效施行，海洛因及安
    非他命依該條例第二條第二項第一款、第二款之規定，分屬於第一級、第二級毒
    品，復依該條例第十條規定，施用第一級毒品者，處六月以上，五年以下有期徒
    刑；施用第二級毒品者，處三年以下有期徒刑，但第一次施用毒品者，檢察官應
    先將被告送勒戒處所觀察、勒戒；經觀察、勒戒後無繼續施用毒品之傾向者，應
    由檢察官為不起訴之處分，有繼續施用毒品之傾向者，由檢察官聲請法院裁定令
    入戒治處所施以強制戒治，其期間為一年；依第二十條第二項強制戒治期滿，或
    交付保護管束期滿，應由檢察官為不起訴處分。依前項規定為不起訴處分後，五
    年內再犯第十條之罪者，不適用前項之規定，毒品危害防制條例第二十條第一項
    、第二項、第二十三條第一項、第二項分別定有明文。被告前因施用第二級毒品
    案件，經送觀察、勒戒後，認有繼續施用毒品之傾向，復送戒治處所施以強制戒
    治一年，嗣成效經評定為合格，裁定停止戒治付保護管束，嗣因違反保護管束應
    遵守事項情節重大，經裁定撤銷保護管束，末強制戒治期滿，而經臺灣板橋地方
    法院檢察署檢察官為不起訴處分，茲如前述，其於五年內又犯本件施用毒品犯行
    ，揆諸前開規定，核被告施用海洛因犯行，係犯同條例第十條第一項施用第一級
    毒品罪；施用安非他命犯行，係犯同條例第十條第二項施用第二級毒品罪，其施
    用第一級毒品海洛因、第二級毒品安非他命前後持有第一級毒品海洛因、第二級
    毒品安非他命之低度行為，為施用之高度行為所吸收，均不另論罪。又其多次施
    用第一級毒品海洛因、第二級毒品安非他命之犯行，均時間緊接，所犯構成要件
    均相同，顯各係基於概括之犯意反覆為之，均為連續犯，應依刑法第五十六條之
    規定論以一罪，並加重其刑。再被告所犯上開二罪，犯意各別，罪名互異，應分
    論併罰。又被告曾於八十二年十月十九日，因違反肅清煙毒條例案件，經臺灣高
    等法院以八十二年度上訴字第五四○一號判處有期徒刑三年一月確定。又於八十
    六年六月三十日，因違反麻醉藥品管理條例案件，經臺灣臺北地方法院以八十五
    年度易字第五七一三號判處有期徒刑八月，嗣於八十六年八月三十日，經臺灣高
    等法院以八十六年度上易字第五三○○號判決上訴駁回而告確定。上揭二罪接續
    執行，於八十八年五月五日縮短刑期假釋出監，於八十八年十二月十一日縮刑期
    滿而執行完畢，有臺灣高等法院刑案紀錄簡覆表乙件在卷可考，其於有期徒刑執
    行完畢五年內復犯本件有期徒刑以上之本罪，為累犯，應依刑法第四十七條之規
    定加重其刑，並遞加之。爰審酌被告素行不良，有前揭卷附之臺灣高等法院刑案
    紀錄簡覆表可參，施用毒品戕害身心、害人害己及被告前因施用毒品，經法院送
    強制戒治後，猶不思戒絕革除惡習，仍二犯本件施用毒品犯行，惟坦承犯行之犯
    後態度併犯罪之動機、目的、手段、品行、生活狀況、智識程度、犯罪所生之損
    害等一切情狀，分別量處如主文所示之刑，並定其應執行刑。至扣案之第一級毒
    品海洛因二包（總淨重三‧二公克）、第二級毒品安非他命五包（合計總淨重四
    ‧一公克）、內含第一級毒品海洛因殘渣之分裝袋四個、內含第二級毒品安非他
    命殘渣之分裝袋乙個，均係屬違禁物，不問屬於犯人所有，均應依毒品危害防制
    條例第十八條第一項前段之規定宣告沒收銷燬之。另吸食器乙組係被告所有供施
    用第二級毒品所用之物，業如前述，併依刑法第三十八條第一項第二款之規定宣
    告沒收之。至被告固供稱九十年三月二十三日，在其駕駛車號ＩＶ－三二○五號
    之自用小客車上，經警查扣之第一級毒品海洛因九包（總淨重二‧四四公克）、
    分裝袋三包、分裝紙八張等物，係其所有供施用毒品所用之物，惟被告斯日係販
    賣第一級毒品海洛因予柯志強致遭經查獲，此觀之內政部警政署基隆港務警察所
    刑事案件移送書即可明，此外復有被告所有該日曾與柯志強聯絡之門號0000
    000000號行動電話乙支及現金四百元扣案可稽，從而上開物品顯係被告所
    有供販賣所用之物或販賣所得之物，核與被告所犯本件施用第一級、第二級毒品
    之犯行無涉，均不應於本件被告所犯施用毒品案件中宣告沒收或銷燬之，附此敘
    明。
據上論斷，應依刑事訴訟法第二百九十九條第一項前段，毒品危害防制條例第十條第
一項、第二項、第十八條第一項前段，刑法第十一條前段、第五十六條、第四十七條
、第三十八條第一項第二款、第五十一條第五款，判決如主文。
本案經檢察官陳銘祥到庭執行職務。
中    華    民  國      九十        年      五      月      三十一    日
                                      臺灣板橋地方法院刑事第四庭
                                          法  官  游  秀  雯
右正本證明與原本無異。
如不服本判決，應於判決送達後十日內，向本院提出上訴狀。
                                          書記官  陳  怡  真
中    華    民    國      九十        年      六      月      一        日
附錄本案論罪科刑法條全文
毒品危害防制條例第十條
施用第一級毒品者，處六月以上五年以下有期徒刑。
施用第二級毒品者，處三年以下有期徒刑。


司法院資訊處製作；財團法人民間司法改革基金會備份。
